高雄高等行政法院判決
　　　　　　　　　　　　　　　　　　　 96年度訴字第558號
　　　　　　　　　　　　　　中華民國96年10月11日辯論終結
原　　　告　新灃企業有限公司
代　表　人　甲○○
訴訟代理人　楊能傑　會計師
被　　　告　財政部台灣省南區國稅局
代　表　人　乙○○　局長
訴訟代理人　丁○○
　　　　　　丙○○
上列當事人間因營利事業所得稅事件，原告不服財政部中華民國
96年5月4日台財訴字第09600095880號訴願決定，提起行政訴訟
。本院判決如下：
    主  文
原告之訴駁回。
訴訟費用由原告負擔。
    事  實
壹、事實概要：
    緣原告92年度營利事業所得稅結算申報，列報適用投資抵減
    之研究與發展支出新台幣（下同）4,201,923元及可抵減稅
    額1,286,127元，其中包括研究發展單位專門從事研究發展
    工作之全職人員之薪資2,815,308元，供研究發展單位研究
    用消耗性器材、原材料及樣品之費用119,415元，專供研究
    發展單位用建築物之折舊費用或租金267,200元及委託國內
    研究機構研究之費用1,000,000元。被告原核除其委託財團
    法人工業技術研究院（以下簡稱工研院）研發費用1,000,00
    0元予以核認外，其餘因僅提示會議紀錄及未具有完整進、
    領料紀錄，無法與研究報告相互勾稽，不符合「公司研究與
    發展及人才培訓支出適用投資抵減辦法」（以下簡稱投資抵
    減辦法）規定，否准認列，核定92年度研究與發展支出1,00
    0,000元，可抵減稅額300,000元。原告不服，申經復查，未
    獲變更，提起訴願，亦遭駁回，遂提起本件行政訴訟。
貳、兩造之聲明：
甲、原告聲明：訴願決定及原處分（含復查決定）均撤銷。
乙、被告聲明：原告之訴駁回。
參、兩造之主張：
甲、原告主張：
一、原告已於復查申請時，針對被告核定通知書後附之「研究發
    展審查報告」所述剔除理由提供完整之研究報告，且報告中
    詳細紀錄有關之研究過程及測試紀錄。另針對研發使用之耗
    材119,415元，由於高彈性PU發泡方塊地墊技術開發所需之
    消耗器材及原材料均為研發部門專案請購與購買，且購買後
    亦僅研發部門專為該研發專案所使用，並在發票憑證上加蓋
    專用章，其與一般性生產之項目獨立分開，並無混雜於當年
    度營業成本內。又被告維持原核定之理由並非以原告所提資
    料及說明不充分，而是以原告與工業技術研究院訂定之技術
    合作契約及技術開發計畫書之內容，逕認主要技術研發工作
    係由工研院從事，原告僅係提供事前或事後之配合及支援作
    業，其研發人員本身並未自行從事研究發展工作，故除委託
    工研院研究費用1,000,000元外，其餘研發單位之薪資、耗
    材、樣品、租金或折舊等支出均予以剔除。
二、惟查：
（一）原告為一專業地墊製造廠，其所製造辦公用方塊地墊主要
      是以乳膠或軟質PVC為基材，上面黏貼Nylon或PP纖維的毯
      面而成，在技術上有成型溫度過高、易傷害毯面或成型後
      尺寸安定性不佳、承受重物如辦公桌櫥櫃等回復性不足等
      等問題。因此，原告為求產品在品質及售價上更具競爭性
      ，決定研究開發以PU為基材之高彈性方塊地墊，故此新產
      品之研究與發展之創新構想乃原告所提出，為不爭之事實
      。原告一方面自行研究，另一方面與工研院簽訂高彈性PU
      發泡方塊地墊技術開發合作契約，此研發專案係由原告與
      工研院分工共同完成，而工研院負責之部分（主要在PU發
      泡配方試驗）原告均有指派研發人員與院方人員共同執行
      研發工作，並有詳細之研究報告記載研發過程及相關測試
      紀錄。
（二）又原告為開發PU發泡方塊地墊，由其研究部門擬定研究與
      發展計畫共計19項（詳見原告提出之92年開發工作說明）
      ，其中第2項至第10項為「研究階段」，主要在研究實驗
      PU發泡配方，第11項至第20項為「發展階段」，主要係將
      研究實驗的成果發展為PU發泡方塊地墊之新產品。因PU發
      泡配方實驗需要專業機構協助，因此原告乃與工研院簽約
      ，委託其協助PU發泡配方試驗，即「研究階段」第3、4、
      6、8、9、10項工作。惟被告之復查決定逕以原告與工研
      院簽訂之「高彈性PU發泡方塊地墊技術開發計畫書」之內
      容，認定原告未從事主要研發工作。一般而言，研究與發
      展各有其意義，「研究」乃為一種有計畫的探求及調查，
      目的在於發現新的知識，利用這些新知識發展出新產品；
      而「發展」係將研究實驗的成果或所獲得知識轉變成新產
      品，產生商業價值。但並不包括現有產品或方法的例行性
      調整與市場調查。而研究與發展有其密切的關連，如僅研
      究而不發展，則僅止於實驗結果，無法產生其實質的商業
      價值。原告之PU發泡方塊地墊之研究與發展項目中與工研
      院合作項目主要是「研究階段」的PU發泡配方試驗，且在
      配方試驗時，原告研究員均有參與，而其成果為實驗室之
      樣品製造。如前所述，僅研究而不發展，則僅止於實驗結
      果，無法產生其實質的商業價值，原告必須在「發展階段
      」將實驗室樣品發展成可以量產、有商業價值之商品，而
      整個「發展階段」之工作全部為原告研究部員工所執行。
      綜上所述，原告不僅是PU發泡方塊地墊之新產品研究與發
      展構想的提出者，更是整體研究與發展計畫之主導者及大
      部分計畫項目之執行者。
三、又原告早已有研發單位存在，此可從89年至92年每年原告申
    報營利事業所得稅時，均有申報研究與發展支出適用投資抵
    減可資證明，各年度原告研究與發展支出之申報與核定情形
    如下：89年：申報金額2,097,082元（其中薪資1,756,858元
    ；材料208,057元；儀器設備72,167元；建築物租金60,000
    元），核定金額1,694,939元（薪資調減402,143元）。90年
    ：申報金額2,983,400元（其中薪資2,015,300元；材料180,
    100元；建築物租金288,000元；委託國內研究機構費用500,
    000元），核定金額2,879,948元（依核定抵減稅額749,467
    元推算）。91年：申報金額5,164,947元（其中薪資2,811,
    000元；材料192,216元；儀器設備892,200元；建築物租金
    288,000元；委託國內研究機構費用1,750,000元；減除政府
    補助款768,469元），核定金額4,609,432元（薪資調減429,
    115元；伙食費調減86,400元；建築物租金調減40,000元）
    92年：申報金額4,201,923元（其中薪資2,815,308元；材料
    119,415元；建築物租金267,200元；委託國內研究機構費用
    1,000,000元），核定金額1,000,000元（除委託國內研究機
    構費用外，其餘均否准認列）。足見原告自90年開始即有委
    託國內研究機構研究之情形，但並非委託外部機構後，原告
    即可不設研發單位，因新產品之研究與發展工作非外部機構
    所得全部代勞。原告之所以委託外部研究機構，是因該機構
    有先進之實驗設備，並有專業人員可資諮詢，除此之外，從
    新產品之創新構想，參與研究實驗獲得新知識，及將研究實
    驗成果發展出有商業價值之新產品，均由原告研發人員負責
    與執行。原告並未因委外研究而減少研究與發展支出，反而
    為因應市場競爭而投入更多研究經費。
乙、被告主張：
一、按「為促進產業升級，健全經濟發展，特制定本條例。」及
    「為促進產業升級需要，．．．公司得在投資於研究與發展
    及人才培訓支出金額百分之三十五限度內，自當年度起五年
    內抵減各年度應納營利事業所得稅額；公司當年度研究發展
    支出超過前二年度研發經費平均數，．．．超過部分得按百
    分之五十抵減之。」為行為時促進產業升級條例第1條第1項
    及第6條第2項所明定。次按「本辦法所稱研究與發展之支出
    ，包括公司為研究新產品或新技術、改進生產技術、改進提
    供勞務技術及改善製程所支出之下列費用：一、研究發展單
    位專門從事研究發展工作之全職人員之薪資。．．．三、具
    有完整進、領料紀錄，並能與研究計畫及紀錄或報告相互勾
    稽，供研究發展單位研究用消耗器材、原材料及樣品之費用
    。．．．五、專供研究發展單位用建築物之折舊費用或租金
    。．．．七、委託國內大專校院或研究機構研究或聘請國內
    大專校院專任教師或研究機構研究人員之費用。」及「公司
    投資於第二條所稱研究與發展之支出，在同一課稅年度內得
    按百分之三十抵減當年度應納營利事業所得稅額；支出總金
    額超過前二年度研發經費平均數者，超過部分得按百分之五
    十抵減當年度應納營利事業所得稅額。」為投資抵減辦法第
    2條第1項第1款、第3款、第5款、第7款及第5條第1項前段所
    規定。復按「專門從事研究發展工作之全職人員，係指配置
    於研究發展單位且專門從事研究發展工作之全職人員，．．
    ．。但研究發展單位之其他行政、助理、市場調查、統計及
    管制人員及其主管，則非屬專門從事研究發展工作全職人員
    之範圍。」及「一、本款費用限於研究發展單位專供研究用
    之消耗性器材、原材料及樣品三項，非屬上述三項之費用，
    ．．．均非本款適用之範圍。二、供研究發展單位研究用之
    消耗性器材、原材料及樣品等三項，應按其遂次購買、進料
    或領用之時序逐筆詳實記載，並保存相關憑證，且能與研究
    計畫及紀錄或研究計畫及報告相勾稽。」為投資抵減辦法審
    查要點（下稱審查要點）附表項目壹第1項之認定原則第2點
    及項目壹第3項之認定原則第1、2點所規定。
二、查投資抵減辦法之立法精神，係為鼓勵業者從事生產技術之
    基礎研究發展促進產業升級，以突破我國產業邁向現代化技
    術密集之瓶頸，即所謂「研究與發展支出」實應以有研究發
    展行為發生，並限於因該研究行為發生之費用，始符立法意
    旨。本件原告92年度開發高彈性PU發泡方塊地墊技術，係與
    工研院訂定技術合作契約，依據原告提示之高彈性PU發泡方
    塊地墊技術開發計畫書內容及分工情況觀之，工研院負責：
    PU原料篩選、發泡模具設計、發包、製作、發泡成形加工研
    究、尺寸安定研究、物性測試、樣品試製等工作。而由原告
    協助為配合進入量產之前置作業準備：(一)成品尺寸安定性評
    估。(二)如有需較大量之樣品產出時，由原告提供適當之人員
    、材料、場地及設備支援。(三)提供生產及銷售經驗或隨時提
    供最新資訊等工作。從上可知，實際主要的PU發泡方塊地墊
    技術研發工作係由工研院所從事，而原告僅提供研發標的之
    情報蒐集、準備工作之前置作業及工研院之樣品試製完成後
    量產前之準備，為事前或事後之配合及支援作業，其研發人
    員本身並未自行開發高彈性PU發泡方塊地墊技術，是被告以
    原告本身並未從事研究發展工作，係委託工研院研究，乃核
    定92年度研究發展支出1,000,000元，可抵減稅額300,000元
    ，並無不合，其主張洵不足採。
    理  由
一、本件被告代表人原為朱正雄局長，於本院審理中變更為何瑞
    芳代理局長，向本院聲明承受訴訟後，嗣復於96年8月10 日
    再變更為乙○○新任局長，而由新任局長乙○○向本院聲明
    承受訴訟，核無不合，應予准許，合先敘明。
二、按「為促進產業升級，健全經濟發展，特制定本條例。」「
    為促進產業升級需要，．．．公司得在投資於研究與發展及
    人才培訓支出金額百分之三十五限度內，自當年度起五年內
    抵減各年度應納營利事業所得稅額；公司當年度研究發展支
    出超過前二年度研發經費平均數，．．．超過部分得按百分
    之五十抵減之。」「第一項及第二項投資抵減之適用範圍、
    核定機關、申請期限、申請程序、施行期限、抵減率及其他
    相關事項，由行政院定之。」為行為時促進產業升級條例第
    1條第1項、第6條第2項及第4項所規定。次按「本辦法依促
    進產業升級條例第六條第四項規定訂定之。」「本辦法所稱
    研究與發展之支出，包括公司為研究新產品或新技術、改進
    生產技術、改進提供勞務技術及改善製程所支出之下列費用
    ：一、研究發展單位專門從事研究發展工作之全職人員之薪
    資。．．．三、具有完整進、領料紀錄，並能與研究計畫及
    紀錄或報告相互勾稽，供研究發展單位研究用消耗器材、原
    材料及樣品之費用。．．．五、專供研究發展單位用建築物
    之折舊費用或租金。．．．七、委託國內大專校院或研究機
    構研究或聘請國內大專校院專任教師或研究機構研究人員之
    費用。」「公司依本辦法規定投資於研究與發展及人才培訓
    之支出，應於辦理當年度營利事業所得稅結算申報時依規定
    格式填報，並依下列規定檢附有關證明文件，送請公司所在
    地之稅捐稽徵機關核定其數額。．．．：一、研究與發展支
    出：（一）公司之組織系統圖及研究人員名冊。（二）研究
    發展單位研究用消耗性器材、原材料及樣品之完整進、領料
    紀錄。（三）當年度購置專供研究與發展用儀器設備之清單
    。（四）研究發展單位配置圖及其使用面積占建築物總面積
    之比率說明書。（五）購置或使用專利權、專用技術、著作
    權之契約或證明文件及其攤折或支付費用計算表。（六）研
    究計畫及紀錄或報告。（七）其他有關證明文件。」為行為
    時投資抵減辦法第1條、第2條第1項第1款、第3款、第5款、
    第7款及第8條第1項第1款所規定。
三、本件原告92年度營利事業所得稅結算申報，列報適用投資抵
    減之研究與發展支出4,201,923元及可抵減稅額1,286,127元
    ，其中包括研究發展單位專門從事研究發展工作之全職人員
    之薪資2,815,308元，供研究發展單位研究用消耗性器材、
    原材料及樣品之費用119,415元，專供研究發展單位用建築
    物之折舊費用或租金267,200元及委託國內研究機構研究之
    費用1,000,000元，被告初查核定僅核認原告委託工研院之
    研發費用1,000,000元，其餘均否准認列等情，業經兩造分
    別陳明在卷，並有被告92年度營利事業所得稅結算申報核定
    通知書、92年度研究發展及人才培訓支出適用投資抵減明細
    表等影本附原處分卷可稽，應堪認定。原告提起本件行政訴
    訟，無非以：（一）原告一方面自行研究，另一方面與工研
    院簽訂高彈性PU發泡方塊地墊技術開發合作契約，此研發專
    案係由原告與工研院分工共同完成，而工研院負責之部分原
    告均有指派研發人員與院方人員共同執行研發工作，並有詳
    細之研究報告記載研發過程及相關測試紀錄。（二）原告之
    PU發泡方塊地墊之研究與發展項目中與工研院合作項目主要
    是「研究階段」的PU發泡配方試驗，且在配方試驗時，原告
    研究員均有參與，而其成果為實驗室之樣品製造。再者，原
    告在「發展階段」將實驗室樣品發展成可以量產、有商業價
    值之商品，而整個「發展階段」之工作全部為原告研究部員
    工所執行，故原告不僅是PU發泡方塊地墊之新產品研究與發
    展構想的提出者，更是整體研究與發展計畫之主導者及大部
    分計畫項目之執行者。（三）又原告早已有研發單位存在，
    此可從89年至92年每年原告申報營利事業所得稅時，均有申
    報研究與發展支出適用投資抵減可資證明，原告之所以委託
    外部研究機構，是因該機構有先進之實驗設備，並有專業人
    員可資諮詢，然原告並未因委外研究而減少研究與發展支出
    ，反而為因應市場競爭而投入更多研究經費。（四）另針對
    研發使用之耗材，由於高彈性PU發泡方塊地墊技術開發所需
    之消耗器材及原材料均為研發部門專案請購，且購買後亦專
    為該研發專案所使用，並在發票憑證上加蓋專用章，其與一
    般性生產之項目獨立分開，並無混雜於當年度營業成本內等
    語，資為爭執。
四、經查，本件兩造之爭點乃原告所列報適用投資抵減之「研究
    與發展支出」，包括「研究發展單位專門從事研究發展工作
    之全職人員薪資」、「供研究發展單位研究用消耗器材、原
    材料及樣品之費用」及「專供研究發展單位用建築物之折舊
    費用或租金」，是否符合前揭投資抵減辦法之規定而得予抵
    減稅額？茲分述如下：
（一）按，促進產業升級條例第1條之立法目的在於鼓勵企業對
      生產技術之「基礎」研究發展，以突破我國產業在邁向現
      代化技術密集產業之瓶頸。復按促進產業升級條例第6條
      之立法理由略以「為因應未來產業轉向技術密集之需要，
      除機器設備之投資外，有關生產技術之基礎研究與發展，
      行銷、管理技術及人力之發展以及建立國際品牌形象所需
      之廣告及推廣費用等，宜一併列入抵減範圍，以使產業均
      衡發展．．．」，可知促進產業升級條例係透過租稅優惠
      措施，鼓勵企業從事研究發展，以因應產業升級之需要，
      促使產業均衡發展。申言之，促進產業升級條例有關研究
      發展投資抵減規定之立法精神，旨在鼓勵企業對研究新產
      品、生產技術之進階研究與發展、人才培訓、自動化及國
      際品牌形象之提升，以達產業升級及能對現有產品及生產
      技術作重大之突破，突破我國產業在邁進現代化技術密集
      產業之瓶頸，進而全面提升產業水準，故必於既有技術生
      產成品以外，對生產技術或提供勞務技術有所改進，已超
      乎生產單位原有功能而有助於該事業之發展者，始得供為
      抵減之用，若係對現有產品或技術之經常改良、變更、補
      強等一般性、經常性之工作，以迎合客戶需求，尚非屬「
      產業升級條例」所定研究發展獎勵範圍。又租稅優惠之本
      質，在於相同負擔能力，賦予其不同之租稅待遇，而以經
      濟政策或社會政策，作為不同待遇之合理正當事由，然國
      家之所以給予企業研究發展費用之稅捐抵減優惠，其目的
      在於經濟上之長遠發展，而犧牲稅捐之公平性與中立性，
      給予研究發展之企業特殊優惠，此為權衡之結果，自應維
      持目的與手段上均衡，租稅優惠如過於寬縱，而不能嚴其
      要件，則當初減免稅捐之立法目標即無從達成。是以認定
      首揭促進產業升級條例第6條第2項所謂「研究發展」，自
      不應過於寬鬆，導致「過份給予稅捐減免優惠，卻無端犧
      牲量能課稅理想，致憲法上（租稅）平等原則難以維持」
      的困境產生。是上開投資抵減辦法第2條第1項所稱之「研
      究新產品」、「改進生產技術」、「改進提供勞務技術」
      及「改善製程」等「研究發展」活動，即須考慮其活動之
      本身「創新高度」，並以確立符合促進產業升級條例所欲
      達成之經濟發展之政策目標，又不會過度犧牲稅捐公平性
      與中立性之衡平性法律見解。然現今自由經濟體制下，任
      何廠商要在市場生存，都必須不斷在生產及行銷之效能上
      精進，若將「研究發展」放寬解釋，則任何效能上的努力
      ，無一不可謂為「研究發展」，如此解釋之結果即會使上
      開法律「以犧牲量能課稅來促進未來經濟發展」之規範意
      旨為之落空，造成「對產業的大量優惠以致違反平等原則
      ，卻沒有換得國家產業取向於未來的真實提昇」，以致形
      成目的與手段間的不均衡，而違反比例原則之要求，其解
      釋結論自非正確。依此，促進產業升級條例第6條第2項所
      謂研究發展之解釋，自須將之限制在「具有高度前瞻性、
      風險性、創造性之營業活動」範圍內，否則「研發費用稅
      捐優惠減免」將會失去減免之必要性及公平性。而產業之
      研究發展，如為新生而技術上仍有開展空間之產業領域，
      於「研究新產品」、「改進生產技術」、「改進提供勞務
      技術」及「改善製程」的活動，即使是微小進步，仍可能
      構成技術上的壟斷，形成鉅大的競爭優勢，造成產業之大
      步昇級，例如光電、ＬＣＤ面板或奈米技術等產業。惟在
      技術成熟的領域，業者只是在傳統技術下為枝節性的修正
      ，以維持產品行銷上的優勢，業者在傳統技術下所為枝節
      性的修正對產業升級的助益是有限的，在此情況下，犧牲
      量能課稅之理想，給予稅捐減免優惠，是否符合立法本旨
      ，實有疑義。因此技術成熟的領域，除非有異業結合的新
      技術引進或有創造出產品的新功能或新價值（例如在傳統
      的紡織工業中，製成具有防水透氣功能的新種布料）等例
      外情形，一般技術的微小改進，僅能謂為「現有產品的改
      良、測試、試作及更正」，尚未達「新產品研究」、「生
      產技術改進」、「提供勞務技術改進」及「製程改進」之
      「研究發展」高度。換言之，業者在前人既有技術水準基
      礎下之修正，並無高度之「前瞻性」、「風險性」與「開
      創性」可言，此等活動最多只能稱之為「現有產品或技術
      之經常性改良、變更、補強」等活動而已，因不具有「創
      新高度」，僅屬增加原告在市場上之競爭力而已，而無法
      認為其研究發展對國家之經濟發展及促進產業升級有直接
      之助益，故其應非屬促進產業升級條例之獎勵範圍，前述
      見解，業經最高行政法院94年度判字第1514號、95年度判
      字第1117號判決在案。
（二）又「一、研究發支出係指公司為研究新產品、改進生產技
      術、改進提供勞務技術及改善製程所支出之費用。」「專
      門從事研究發展工作之全職人員，係指配置於研究發展單
      位且專門從事研究發展工作之全職人員，．．．。但研究
      發展單位之其他行政、助理、市場調查、統計及管制人員
      及其主管，則非屬專門從事研究發展工作全職人員之範圍
      。」及「一、本款費用限於研究發展單位專供研究用之消
      耗性器材、原材料及樣品三項，非屬上述三項之費用，．
      ．．均非本款適用之範圍。二、供研究發展單位研究用之
      消耗性器材、原材料及樣品等三項，應按其遂次購買、進
      料或領用之時序逐筆詳實記載，並保存相關憑證，且能與
      研究計畫及紀錄或研究計畫及報告相勾稽。」為審查要點
      附表項目第壹條認定原則第1點、同條第1項認定原則第2
      點及第3項認定原則第1、2點所規定；並上開認定原則復
      規定公司就各項支出應提出之證明文件。可知，所謂研究
      與發展支出係指公司為研究新產品、改善生產技術、改進
      提供勞務技術及改善製程所支出之費用，而公司從事研究
      與發展需研提具體研究計畫，稅捐稽徵機關於查核時，應
      就公司檢附之證明文件，核實認定是否屬研究與發展之範
      圍，尚不以有無研發成果為認定之依據，而公司申報抵減
      營利事業所得稅時，並應檢附研究與發展計畫書與報告或
      紀錄、研發流程圖、參與研究人員完整之工時紀錄、研發
      費用申報明細表及研發項目列示領料及用料之有關紀錄等
      相關資料以資證明，藉以避免在資訊不對稱之情況下，業
      者將一般支出列為研發支出以取得稅捐優惠之漏稅危險發
      生。又本件原告列報適用投資抵減辦法之各項研發費用及
      支出，除應檢附前述之證明文件之外，依該審查要點之規
      定，尚應依其申報項目分別檢附：(1)研究發展單位專業研
      究人員之薪資：公司之組織系統圖、研究單位配置平面
      圖及研究人員名冊（應註明姓名、部門別、學經歷、職稱
      、職掌、擔任工作細項、在職期間、全年薪資總額），年
      度研究計畫及報告或研究計畫及紀錄等相關資料。薪資
      支出明細表內容包含薪金、俸給、工資、獎金、按期定額
      給付之交通費及膳宿費、加班費、各種補助費及其他給與
      ．．．等項目。其他有關證明文件，如各種檢定考試及
      格證書、工作經歷等。(2)具有完整進領、料紀錄，並能與
      研究計畫及紀錄或報告相互勾稽，供研究發展單位研究用
      消耗性器材、原材料及樣品之費用：研究計畫及紀錄或
      研究計畫及報告。供研究發展單位用消耗性器材、原材
      料及樣品之購買及領用等相關帳冊憑證資料。(3)專供研究
      發展單位用建築物之折舊費用或租金：研究發展單位配
      置圖及其使用面積比例說明書。相關之利息資本化及折
      舊攤折計算表。建築物及土地租賃合約及其他相關資料
      等證明文件。經核上開規定係主管機關財政部為執行促進
      產業升級條例第6條及投資抵減辦法之規定，所訂定之細
      節性及技術性之行政規則，並未違反促進產業升級條例及
      投資抵減辦法之規範意旨，本院自得予以援用。
（三）經查，原告申報系爭研究發展費用支出時，僅提出原告之
      會議紀錄，惟並未提出本身之研究與發展計畫書與報告或
      紀錄、研發流程圖、參與研究人員完整之工時紀錄、研發
      費用申報明細表及研發項目列示領料及用料之有關紀錄等
      相關資料，被告乃以94年8月12日南區國稅審一字第09400
      50677號函知原告補正並請其說明所使用之機器設備為何
      ，有該份函文附原處分卷可稽。嗣原告雖出具補充說明書
      謂其使用之機器設為地墊押出成型機等語，並提出發票及
      出（送貨）簽收單及研究報告等，然其報告並無有關研究
      過程及相關之測試紀錄。查，原告本年度為開發高彈性PU
      發泡方塊地墊技術，已與工研院訂定「高彈性PU發泡方塊
      地墊技術開發研究契約書」，而由原告委託工研院從事高
      彈性PU發泡方塊地墊技術開發研究（參見契約書第1條規
      定），該部分支出之研究費用1,000,000元，業經被告核
      認在案。又依據原告與工院訂定之「高彈性PU發泡方塊地
      墊技術開發計畫書」記載之工作項目及內容，工研院化學
      工業研究（下稱工研院化工所）所負責之工作項目及內容
      為：「(1)PU 原料篩選─選擇適於發泡地墊之PU原料。(2)
      發泡模具設計、發包、製作。(3)發泡成形加工研究─進行
      符合計畫目標之加工成形試驗，以了解及獲取適宜的加工
      條件。(4)尺寸安定研究─從材質選擇及filler添加等方向
      進行尺寸安定研究。(5)物性測試─配合地墊應用需求進行
      PU 發泡層之相關物性。(6)樣品試製─以市售黏著劑進行
      毯面與發泡層黏著。」，而原告部分則為：「為配合將來
      進入量產之前置作業，由新灃公司協助進行以下工作：(1)
      成品尺寸安定性評估─因現有商品有其特定評估方式，由
      新灃公司提供測試標準方法，必要時將成品送至具標準測
      試議器之廠商測試。(2)如有需較大量之樣品產出時，由原
      告提供適當之人員、材料、場地及設備支援。(3)其他與計
      畫目標相關之成品要求，因新灃公司有實際之地墊生產及
      銷售經驗，亦請時提供最新資訊，以利此技術能朝正確方
      向開發。」此有該契約書及計畫書等影本附原處分卷足憑
      。可知，實際從事主要之PU發泡方塊地墊技術研發工作者
      為工研院，而原告僅提供研發標的之情報蒐集、準備工作
      之前置作業及工研院之樣品試製完成後量產前之準備，即
      原告之工作內容僅屬事前或事後之配合及支援作業，其研
      發人員本身並未自行開發高彈性PU發泡方塊地墊技術，揆
      諸上揭說明，自非屬產業升級之研究發展範疇，亦即原告
      本身並未實際從事研究發展工作，而係委託工研院研發，
      故被告對於原告原列報適用投資抵減之研究與發展支出4,
      201,923元，僅就其中原告委託工研院研發之費用1,000,0
      00元予以核認，其餘均予剔除，依法並無不合。
（四）又原告於本院審理中，雖提示「92年開發工作說明」主張
      其有指派研發人員與工業技術研究院共同執行研發工作，
      然核其內容，僅係單純將原告92年度開發PU發泡產品各個
      時程之工作進度及擔當人予以列表，並非具體之研究計畫
      及紀錄或報告，況依該工作表之說明，其核心之研發工作
      均由工研院從事，至於原告之人員所從事者，則多屬於拜
      訪廠商、尋找原料、工研院之樣品試製完成後量產之準備
      等工作，此與前述委託契約書及研發計畫書所載分工情況
      亦大致符合，而此等工作內容並無高度之「前瞻性」、「
      風險性」與「開創性」可言，尚非屬促進產業升級條例之
      獎勵範圍。又促進產業升級條例所謂研究與發展支出費用
      係指公司為研究新產品或新技術、改進生產技術、改進提
      供勞務技術及改善製程所支出之費用，此觀投資抵減辦法
      第2條及審查要點附表項目第壹條認定原則第1點之規定自
      明，要之，上開規定所稱之研究與發展係指從事超乎既有
      技術水準之研創、開展，有助於產業升級者，始足當之，
      並不包括樣品研製後投入量產之準備及修正產品所支出之
      費用，原告所列報之薪資支領人員所從事之工作，既非屬
      研究發展之範疇，故原告主張促進產業升級條例所稱之研
      究發展費用，包含「研究」及「發展」之費用，後者即指
      原將實驗室之樣品發展成可以量產、有商業價值之商品，
      故原告主張其為該部份工作所支出之人員薪資費用自亦屬
      研究發展費用云云，即非可採。
（五）另原告就其所申報抵減之研究發展單位研究用消耗性器材
      、原材料及樣品之費用，雖提出加蓋所謂「R&D」專用章
      之發票、出（送貨）簽收單、交運單、轉帳傳票等，然原
      告並未能提出相對應之領料、用料紀錄，業經原告訴訟代
      理人於本院96年9月20日準備程序中陳述甚明，則其不僅
      與前揭投資抵減辦法及審查要點有關應提示原物料領料及
      用料有關紀錄之規定不符，遑論與研究計畫及報告相勾稽
      ；至上開帳證資料亦僅能說明原告於系爭年度曾購置若干
      器械及工業用原料，無從獲知是否確有投入研究發展之相
      關事實，自不能僅憑上開帳證資料蓋有研發專用章，即認
      為其用途確係供研究發展單位使用，是被告予以否准，於
      法有據。原告訴稱由於高彈性PU發泡方塊地墊技術開發所
      需之消耗器材及原材料均為研發部門專案請購，且購買後
      亦專為研發專案所使用，並在發票憑證上加蓋專用章，其
      與一般性生產之項目獨立分開，並無混雜於當年度營業成
      本內等語，洵難採取。再本件除原告委託工研院從事高彈
      性PU發泡方塊地墊技術開發研究外，並無從認定原告本身
      亦有專門從事上開技術之研發之事實，從而原告所申報之
      建築物折舊費用或租金即難認係專供系爭研究發展活動使
      用而支出之費用。再者，原告是否有從事研究新產品或新
      技術，暨其支出之費用是否符合促進產業升級條例之租稅
      優惠要件，應視原告每次從事之研發內容而定，非謂原告
      以往年度曾經申報獲准者，即謂原告本年度即有從事符合
      促進產業升級條例所稱之研究與發展行為。故而原告訴稱
      由於高彈性PU發泡方塊地墊技術開發所需之消耗器材及原
      材料均為研發部門專案請購，且購買後亦專為研發專案所
      使用，並在發票憑證上加蓋專用章，其與一般性生產之項
      目獨立分開，故縱無領料用料紀錄，亦無混雜於當年度營
      業成本內之虞，且原告以往年度均經被告核定研究與發展
      費用在案，足見原告本身確有研發部門，本年度並不因原
      告有委外研究而停止本身之研發工作云云，顯有誤會，並
      無可採。
五、綜上所述，原告之主張既不足取，則原告92年度營利事業所
    得稅結算申報，原列報研究與發展之支出4,201,923元及可
    供抵減稅額1,286,127元，其中除原告委託工研院之研究費
    用1,000,000元確屬研究與發展支出之範疇外，其餘研究發
    展單位專業研究人員之薪資、供研究發展單位用消耗性器材
    、原材料及樣品之費用及專供研究發展單位用建築物之折舊
    費用或租金部分，被告否准認列，依首開規定，並無違誤，
    復查決定及訴願決定予以維持，亦無不合。原告請求撤銷訴
    願決定及原處分（含復查決定），為無理由，應予駁回。又
    本件事證已明，至於兩造其餘主張，經核與判決結果不生影
    響，爰不一一論述，附此敘明。
據上論結，本件原告之訴為無理由，爰依行政訴訟法第195條第1
項後段、第98條第1項前段，判決如主文。
中　　華　　民　　國　　96　　年　  10　　月　 31  　 日
                  第二庭審判長法  官　 江幸垠
      　　　　　　　　　　　　法　官　 許麗華
                    　　　　　法　官　 簡慧娟
以上正本係照原本作成。
如不服本判決，應於判決送達後20日內向本院提出上訴書狀，其
未表明上訴理由者，應於提起上訴後20日內向本院提出上訴理由
書（須按對造人數附繕本）；如於本判決宣示或公告後送達前提
起上訴者，應於判決送達後20日內補提上訴理由書（須附繕本）
。未表明上訴理由者，逕以裁定駁回。
中　　華　　民　　國　　96　　年　  10　　月　 31  　 日
　　　　　　　　　　　　　　　書記官   楊曜嘉
